臺灣板橋地方法院民事裁定　　　　　 100年度消債聲字第31號
聲　請　人
即　債務人　林芃均原名：林春.
相　對　人
即　債權人　台新國際商業銀行股份有限公司
法定代理人　吳清文
相　對　人
即　債權人　台新資產管理股份有限公司
法定代理人　陳龍政
相　對　人
即　債權人　渣打國際商業銀行股份有限公司
法定代理人　曾璟璇
相　對　人
即　債權人　國泰世華商業銀行股份有限公司
法定代理人　汪國華
代　理　人　馮佳慧
相　對　人
即　債權人　遠東國際商業銀行股份有限公司
法定代理人　洪信德
相　對　人
即　債權人　澳商澳盛銀行集團股份有限公司
法定代理人　經天瑞
代　理　人　李品穎
相　對　人
即　債權人　中國信託商業銀行股份有限公司
法定代理人　辜濂松
上列債務人因消費者債務清理事件，聲請免責，本院裁定如下：
    主  文
債務人林芃均不免責。
    理  由
一、按債務人有下列各款情形之一者，法院應為不免責之裁定，
    但債務人證明經普通債權人全體同意者，不在此限：一、於
    七年內曾依破產法或本條例規定受免責。二、隱匿、毀損應
    屬清算財團之財產，或為其他不利於債權人之處分；三、捏
    造債務或承認不真實之債務；四、因浪費、賭博或其他投機
    行為，致財產顯然減少或負擔過重之債務，而生開始清算之
    原因；五、於清算聲請前一年內，已有清算之原因，而隱瞞
    其事實，使他人與之為交易致生損害；六、明知已有清算原
    因之事實，非基於本人之義務，而以特別利於債權人中之一
    人或數人為目的，提供擔保或消滅債務；七、隱匿、毀棄、
    偽造或變造帳簿或其他會計文件之全部或一部，致其財產之
    狀況不真確；八、故意於財產及收入狀況說明書為不實之記
    載，或有其他故意違反本條例所定義務之行為，消費者債務
    清理條例（下稱消債條例）第134 條定有明文。又消費者債
    務清理制度並非在使債務人恣意消費所造成之債務，轉嫁予
    債權人負擔，債務人免責制度，應在鼓勵勤勞誠實之債務人
    ，而非縱容債務人奢侈浪費，倘債務人於聲請清算前之相當
    期間內，利用信用金融之機會，恣意為非屬通常生活所需之
    鉅額消費或作奢侈性、浪費性之消費，而不在意日後履行返
    還之能力，反而算計消債條例中之免責制度，濫用清算程序
    以規避其應負擔之償還責任，自與消債條例之立法本旨有違
    。
二、本件聲請人即債務人聲請消費者債務清理事件，前經本院於
    民國98年6 月18日以97年度消債清字第126 號裁定開始清算
    程序，嗣因債務人之所得財產顯然不敷清償財團費用、財團
    債務，經本院司法事務官於99年12月9 日裁定清算程序終止
    確定。又本院於100 年3 月17日通知全體無擔保債權人及債
    務人對債務人聲請免責表示意見，所有債權人均具狀表示不
    同意債務人免責，債務人則迄未表示意見。其等意見如下：
  (一)台新國際商業銀行股份有限公司表示：債務人於本行無擔保
    債務為信用卡貸款，94年12月14日撥款40萬元，係於聲請消
    債條例前之相當期間內，利用信用金融之機會，恣意為非屬
    通常生活所需之鉅額消費，顯與消債條例之立法本旨有違，
    故本行不同意債務人免責等語。
  (二)台新資產管理股份有限公司（下稱台新資產公司）表示：觀
    諸債務人之現金卡提領明細，92年7 月、94年4 月、5 月、
    7 至8 月、95年1 至3 月均有巨額提款，顯非日常生活所需
    ，亦有多筆百貨公司、服飾精品及電訊等消費，顯屬奢侈行
    為，與消債條例立法本旨有違，故不同意債務人免責等語。
  (三)渣打國際商業銀行股份有限公司表示：債務人若有還款誠意
    應與債權銀行積極協商之方式解決債務，而非冀望聲請更生
    清算程序以免除債務之清償，故本行認為債務人不應免責等
    語。
  (四)國泰世華商業銀行股份有限公司（下稱國泰世華商銀）表示
    ：本件依債務人之信用卡消費明細資料所示，債務人之刷卡
    支出，多屬奢侈性之消費支出，如於百貨公司、東森分期購
    物、新萃妍公司、台灣奧黛莉、尚諾奈服飾等多筆消費，其
    債務顯係浪費所致，請鈞院裁定債務人不免責等語。
  (五)遠東國際商業銀行股份有限公司表示：觀諸原友邦之信用卡
    申請書，債務人於90年3 月12日申請原友邦信用卡公司之信
    用卡同時亦申請代償中國信託商業銀行股份有限公司（下稱
    中國信託商銀）信用卡新臺幣（下同）50 ,935 元，但債務
    人仍不知節制，於代償後持續使用該行信用卡，致債務人於
    中國信託商銀仍積欠債務436,937 元，顯符合消債條例第
    134 條第4 款情形，請鈞院明察等語。
  (六)澳商澳盛銀行集團股份有限公司表示：債務人積欠本行款項
    除使用本行信用卡於94年11月24日辦理借貸150 萬元，繳款
    3 期後就未再繼續還款，債務人積欠債務原因應為未審酌其
    自身能力，恐已涉及奢侈、浪費及投機行為，應依消債條例
    第134 條第4 款予不免責等語。
  (七)中國信託商銀：債務人應說明借款是否用於因浪費、賭博或
    其他投機行為，致負擔過重之債務，而生開始清算原因，且
    債務人現年39歲仍為青壯，應具充足之工作能力與還款能力
    ，當竭力清償債務，並請鈞院查察債務人是否有消債條例第
    133條之情形等語。
三、經查：
  (一)債務人目前任職於定晨企業有限公司，有債務人之98年度稅
    務電子閘門財產所得調件明細表附於本院98年度司執消債清
    字第34號卷內可稽，可知其於本院裁定開始清算程序後仍有
    固定收入，惟債務人於聲請清算前2 年間（即95年11月至97
    年10月間），收入數額為226,531 元【計算式：（262,690
    ÷12×10）＋7,623=226,531 （元以下四捨五入）】，亦有
    債務人之財產及收入狀況說明書及95至96年度財政部臺灣省
    北區國稅局綜合所得稅各類所得資料清單在卷可稽（見本院
    97年度消債清字第126 號卷〈下稱清字卷〉第48頁、第101
    至第102 頁），並有債務人之97年度稅務電子閘門財產所得
    調件明細表附於本院98年度司執消債清字第34號卷內可憑，
    參酌行政院主計處95至97年度每人每月最低生活必要費用為
    9,210 元、9,509 元、9,829 元，債務人聲請清算前2 年之
    個人最低生活必要費用為230,818 元【計算式：（9,210 ×
    2 ）＋（9,509 ×12）＋（9,829 ×10）=230,818】，顯見
    債務人聲請清算前2 年之收入已不足以負擔其每月最低生活
    必要費用支出，故本件不符合消債條例第133 條規定不免責
    之情形。
  (二)惟依上開債權人所提債務人之信用卡及現金卡消費明細，債
    務人分別於94年4 、5 、7 、8 月間向台新資產公司預借現
    金6 萬元、5 萬元、68,000元、7 萬元，95年1 至3 月間分
    別預借現金更高達7 萬元、111,000 元、20萬元（見本院卷
    第20頁），顯見債務人於上開期間每月預借現金之金額，超
    逾債務人陳報之聲請前2 年內必要支出之數額甚多（計算式
    ：1,128,000 ÷24=47,000 ），有財產及收入狀況說明書在
    卷可稽（見清字卷第48頁），足認其消費金額明顯逾越一般
    家庭生活之所需。再觀諸債權人台新資產公司、國泰世華商
    銀所提債務人之信用卡消費明細，債務人於94年6 月7 日於
    鳳賢企業行刷卡消費13,200元、於95年1 月26日於新光三越
    百貨股份有限公司刷卡消費共17,013元（見本院卷第21頁正
    反面），於95年2 月22日、同年3 月25日分別於家福股份有
    限公司、高賢企業有限公司各刷卡消費28,580元、10,300元
    （見本院卷第33至第34頁），而債務人聲請清算前2 年收入
    合計僅7,623 元，有財產及收入狀況說明書及債務人之95至
    96年度財政部臺灣省北區國稅局綜合所得稅各類所得資料清
    單在卷可稽（見清字卷第48、第101 至第102 頁），可知其
    上開消費行為之消費額度，不但與其每月收入不相當，且非
    日常生活必要支出，而有奢靡消費之情事，是債權人認債務
    人有高度道德風險之虞，並非無據，堪認債務人應有消債條
    例第134 條第4 款「因浪費、賭博或其他投機行為，致財產
    顯然減少或負擔過重之債務，而生開始清算之原因」之情事
    存在，應屬無疑。
四、綜上所述，債務人有消債條例第134 條第4 款所規定不免責
    之事由存在，自應不免責，爰裁定如主文。
中    華    民    國   100    年    4     月    27    日
                  民事第一庭    法  官  高文淵
以上正本證明與原本無異。
如不服本裁定應於送達後10日內向本院提出抗告狀，並繳納抗告
費新臺幣1,000 元。
中    華    民    國   100    年    4     月    27    日
                                書記官  黃瀅螢